【裁判字號】    92,上訴,1420
【裁判日期】    921009
【裁判案由】    誣告等
【裁判全文】
臺灣高等法院高雄分院刑事判決                  九十二年度上訴字第一四二號
    上  訴  人  臺灣高雄地方法院檢察署檢察官
    被      告  乙○○
    被      告  甲○○
右上訴人因誣告等案件，不服臺灣高雄地方法院九十二年度訴字第一一四０號中華民
國九十二年六月十九日第一審判決（起訴案號：臺灣高雄地方法院檢察署九十一年度
偵字第一三一五九號；併辦案號：九十一年度偵字第一七六九六號），提起上訴，本
院判決如左：
      主  文
上訴駁回。
      事  實
一、甲○○、乙○○二人為夫妻關係，甲○○於民國九十年一月六日凌晨二時三十分
    許，在高雄縣岡山鎮○○村○○○路與西二巷口三千宮廟前毆打丙○○成傷，丙○○遂於同日向高雄市政府警察局前鎮分局草衙派出所提出傷害告訴，嗣經警通
    知甲○○接受調查，甲○○、乙○○遂由陳信長（原審通緝中）駕車載往高雄縣
    警察局岡山分局接受訊問時，甲○○、乙○○、陳信長均明知「丙○○並未於民
    國九十年一月五日晚間十一時許，在台南縣麻豆鎮代天府廟前，以販賣楊桃汁所
    用之湯匙敲打乙○○左手腕，使其受傷」，竟在知悉丙○○對甲○○提出傷害告
    訴後，陳信長因為甲○○打抱不平，遂唆使甲○○、乙○○二人，對丙○○提出
    上開不實內容之傷害告訴，陳信長並表示願意出庭作偽證，甲○○、乙○○果出
    於使他人受刑事處分之意圖，共同基於誣告之犯意聯絡，於九十年一月十九日，
    在高雄縣政府警察局岡山分局刑事組，由乙○○以前開虛構不實之事實對丙○○
    提出傷害告訴，同日甲○○於該刑事組以傷害案件嫌疑人身份（傷害丙○○部分
    ）接受訊問時，亦同為不實之陳述，而陳信長於警訊、偵查（九十年度偵字第五
    六三九號）與臺灣高雄地方法院九十年度易字第一八五一號即甲○○、丙○○傷
    害案件之審理時，亦均證稱有目睹丙○○傷害乙○○之虛偽陳述。嗣甲○○於九
    十一年三月二十六日及同年四月十九日在臺灣高雄地方法院審理上開傷害案件時
    ，當庭自白上開誣告之犯行，臺灣高雄地方法院遂於九十一年四月三十日以九十
    年度易字第一八五一號對丙○○被訴傷害部分判處無罪確定，甲○○則經判處拘
    役五十五日，嗣經本院駁回上訴確定，而乙○○之上開誣告丙○○部分，於臺灣
    高雄地方法院檢察署檢察官簽分偵辦，於九十一年六月十二日訊問時（此時丙○○遭誣告被訴傷害罪之案件已告無罪確定），始自白上述誣告之情。
二、案經丙○○提出告訴及臺灣高雄地方法院檢察署檢察官主動簽分偵查後聲請簡易
    判決處刑及移送併辦，嗣經臺灣高雄地方法院改依通常程序審理。
      理  由
一、訊據被告甲○○、乙○○矢口否認有上揭犯行，被告甲○○辯稱伊到刑事組並未
    告丙○○；被告乙○○辯稱是警員說順便寫一下，交代一下發生口角的起因；並
    均辯稱九十年一月五日晚間十一時許，被告甲○○在高雄縣彌陀鄉舊港口三千宮
    廟會擺攤營業，當時被告甲○○與丙○○發生口角並打丙○○，被告乙○○上前
    制止，三方拉扯之際，丙○○持不明物品打傷被告乙○○之手腕及手部，被告夫
    婦只有小學學歷，不諳法律，對丙○○提出傷害告訴，只有案發地點不符之謬誤
    ，事後將錯就錯，未能及時更正，被告並無故意虛構，與誣告之構成要件不符云
    云。
二、經查：
（一）右揭事實，業據被告甲○○、乙○○於偵查、原審坦承不諱，核與告訴人丙○○迭次指訴之情節大致相符，並有原審九十年度易字第一八五一號傷害案件卷
      宗及高雄縣警察局岡山分局岡警刑移字第二五七號警卷、臺灣高雄地方法院檢
      察署九十年度偵字第五六三九號偵查卷（均影印卷）各一宗在卷足憑。
（二）至共犯陳信長於乙○○誣指丙○○傷害案之警訊、偵查及原審審理中雖證稱有
      目睹丙○○傷害乙○○等情，然丙○○於九十年一月五日二十三時許，並未在
      台南縣麻豆鎮代天府廟前擺攤，迭據丙○○供述甚詳，而甲○○雖在九十年一
      月五日有去代天府擺攤，但甲○○在當日晚上九點前即把攤位收起來（並前往
      高雄縣岡山鎮舊港村三千宮擺攤），亦據證人馮振榮於原審九十年易字第一八
      五一號案中證述明確（九十年七月二十四日筆錄），證人李金苔於該案審理中
      亦證稱九十年一月五日當天在三千宮疏導交通，快十二點左右看到丙○○開一
      台自小客車停在路旁阻礙交通，當時有請丙○○把車開走等語明確；綜合上情
      及代天府係位於台南縣麻豆鎮，三千宮則位於高雄縣岡山鎮等時空環境，甲○○在當晚九點前即已收攤，並前往三千宮，而丙○○在同日近十二時許，出現
      在三千宮，衡情丙○○不可能於九十年一月五日二十三時許在代天府毆打乙○○，況參諸檢察官於簽分本案之誣告案，陳信長在偵查中檢察官詢以「你沒看
      到丙○○打乙○○，為何還作偽證？」，乃答稱「我忘了，我不知道」，經檢
      察官再詢以「為何叫乙○○提出告訴？」，復答「我忘了」（九十一年他字第
      二七九三號偵查卷第二三、二四頁），陳信長之回答均避重就輕等情，陳信長
      前開證詞核與事實不符，不足採為被告有利之證據。
（三）被告二人雖辯稱渠等無誣告之故意，但查被告甲○○係於九十年一六月日凌晨
      二時三十分許，在三千宮毆打丙○○，當時被告乙○○雖有勸架而受傷，但被
      告乙○○已自承勸架時不知被何物弄傷，已難遽認係為丙○○所傷，況勸架之
      時間、地點均與其指訴丙○○傷害伊之時間、地點均不同，被告甲○○亦自承
      丙○○並未在一月五日有打乙○○等語，被告二人顯係經陳信長唆使後，明知
      不實而虛構事實，誣指丙○○傷害乙○○之事實，已堪明確，所辯不足採信。
      綜上所述，本件事證明確，被告二人犯行洵堪認定。
三、核被告甲○○、乙○○所為，均係犯刑法第一百六十九條第一項之誣告罪。其二
    人就上開犯行，具有犯意聯絡及行為分擔，均為共同正犯。公訴意旨認被告甲○○係犯教唆誣告罪，為教唆犯一節。惟查，被告二人供承：當初我們夫妻要去警
    局做筆錄時，陳信長好心載我們去，後來我們三人一起在岡山分局刑事組時，陳
    信長為我們夫妻打抱不平，然後他說既然乙○○當時有受傷，可以用來告丙○○
    傷害，當時我們猶豫了一下，陳信長又說沒關係，他會出來作證，所以我們才決
    定告丙○○傷害乙○○等語（見原審九十二年五月二十日訊問筆錄、九十二年六
    月五日審判筆錄），足見被告甲○○與乙○○具有誣告之共同犯意聯絡，而非基
    於教唆誣告之犯意，是「被告甲○○涉犯教唆誣告」此部分公訴意旨容有未洽，
    惟檢察官起訴之社會基本事實同一，爰依法變更起訴法條（參照最高法院三十年
    上字第一五七四號判例）。又被告甲○○在所誣告之案件確定前，於九十一年三
    月二十六日、同年四月十九日在該案審理中自白誣告之犯行，有上開筆錄各一份
    在卷可憑（附九十年易字第一八五一號傷害案件卷內），堪信為真實，應依刑法
    第一百七十二條規定減輕其刑。公訴意旨另以：被告乙○○於本案偵查中自白誣
    告犯行，請求亦依上開規定予以減輕其刑云云，惟按，上述刑法規定係以「於所
    虛偽陳述或所誣告之案件，裁判或懲戒處分確定前自白」為要件，始得減輕或免
    除其刑，查被告乙○○係於檢察官簽分本案偵查中之九十一年六月十二日開庭訊
    問時始自白上情，而當時告訴人丙○○遭誣告之案件已告無罪確定，有告訴人之
    台灣高等法院被告全國前案紀錄表一紙在卷足憑，已不符自白減輕之要件，是此
    部分公訴意旨亦有未洽。又公訴人移送併辦之九十一年偵字第一七六九六號案件
    ，與本案起訴之事實相同，為事實上同一案件，本院自應併同審理，附此敘明。
四、原審以被告罪證明確，適用刑法第二十八條、第一百六十九條第一項、第一百七
    十二條、第七十四條第一款，審酌被告乙○○前未曾受有期徒刑以上刑之宣告（
    無犯罪前科），而被告甲○○於八十二年、八十六年間，分別因違反麻醉藥品管
    理條例、竊盜案件，各經判處有期徒刑四月、罰金一千元，有期徒刑於八十三年
    六月二十五日執行完畢，罰金刑部分則於八十七年六月十五日繳清罰金而執行完
    畢，又於九十一年間犯傷害罪（即右揭事實欄所載傷害本件告訴人之案件），經
    判處拘役五十五日，甫於九十一年十月二十九日執行完畢（不構成累犯前科）等
    情，有被告二人之台灣高雄地方法院檢察署刑案資料查註紀錄表、台灣高等法院
    被告全國前案紀錄表在卷可憑，被告乙○○素行良好，被告甲○○則素行非佳，
    參酌其二人之犯罪動機、方法、目的，於犯罪後雖均坦承犯行，但已對告訴人丙○○及偵查機關追訴犯罪之正確性造成損害等一切情狀，分別量處被告甲○○有
    期徒刑三月、被告乙○○有期徒刑四月，並以被告乙○○前未曾受有期徒刑以上
    刑之宣告，於本案偵查、審理中已坦承犯行，應認其經此次起訴審判後，當能知
    所警惕，無再犯之虞，又其與被告甲○○目前育有幼齡子女，需有人照顧等情，
    有本院依法務部戶役政連結作業系統查詢之全戶戶籍資料一紙在卷可憑，是認為
    前開對被告乙○○所宣告之刑，以暫不執行為適當，爰宣告緩刑四年，以啟自新
    。至被告甲○○部分，因其素行非佳，又甫因傷害案件執行完畢，自不宜宣告緩
    刑，爰不予諭知緩刑。經核認事用法均無違誤，量刑亦稱允當。檢察官上訴意旨
    ，以原判決量刑偏輕為由，提起上訴指摘原判決不當，為無理由，應予駁回。
據上論結，應依刑事訴訟法第三百六十八條，判決如主文。
本案經檢察官陳新慶到庭執行職務。
中      華      民      國    九十二    年      十      月      九      日
                              臺灣高等法院高雄分院刑事第五庭
                                  審判長法官  吳水木
                                        法官  洪慶鐘
                    法官  趙文淵
右正本證明與原本無異。
如不服本判決應於收受本判決後十日內向本院提出上訴書狀，其未述上訴理由者，
並得於提起上訴後十日內向本院補提理由書狀（均須按他造當事人之人數附繕本)「
切勿逕送上級法院」。
                                      書記官  吳新貞
中      華      民      國    九十二    年      十      月      九     日
附錄：本判決論罪科刑法條：
刑法第一百六十九條第一項
意圖他人受刑事或懲戒處分，向該管公務員誣告者，處七年以下有期徒刑。


司法院資訊處製作；財團法人民間司法改革基金會備份。
